臺灣高等法院民事裁定　九十三年度家抗字第九七號
　　抗　告　人　甲○○
右抗告人因聲請選任遺產管理人事件，對於中華民國九十二年十月二十三日臺灣桃園
地方法院九十二年度財管字第三七號裁定提起抗告，本院裁定如左：
  　　主　  　文
抗告駁回。
抗告程序費用由抗告人負擔。
  　　理　　　由
一、原裁定意旨略以：本件被繼承人張永福係行政院國軍退除役官兵輔導委員會（下
    稱輔導會）桃園縣榮民服務處列管之退除役官兵，被繼承人張永福死亡且無繼承
    人，自應由其住所地退除役官兵服務機構即輔導會所屬桃園縣榮民服務處為其法
    定遺產管理人等情。
二、抗告意旨則以：被繼承人張永福以遺囑指定抗告人為遺囑執行人，遺囑執行人有
    管理遺產並為執行上必要行為之職務，倘再選任遺產管理人，將與被繼承人之遺
    志相扞格。被繼承人為臺灣地區人民，不能僅因具有榮民身份，而適用臺灣地區
    與大陸地區人民關係條例，且被繼承人張永福既於遺囑中一再指明由抗告人為其
    處理身後事，實已產生意定遺產管理人等語抗辯。
三、抗告人於原審係依民法第一千一百七十八條第二項規定聲請法院選任遺產管理人
    （見原審卷第二頁）。按「繼承開始時，繼承人之有無不明，而無親屬會議或親
    屬會議未於一個月內選定遺產管理人者，利害關係人得聲請法院選任遺產管理人
    ，民法第一千一百七十八條第二項固定有明文。惟退除役官兵死亡而無繼承人、
    繼承人之有無不明或繼承人因故不能管理遺產者，由主管機關管理其遺產，此為
    臺灣地區與大陸地區人民關係條例第六十八條第一項所明定，行政院國軍退除役
    官兵輔導委員會並依同條第三項規定，訂有退除役官兵死亡無人繼承遺產管理辦
    法，依該辦法第四條規定，亡故退除役官兵遺產，由該輔導會所屬安置機構為遺
    產管理人，亡故退除役官兵未安置者，以其住所地退除役官兵服務機構為遺產管
    理人。故被繼承人如屬退除役官兵者，自應依上開規定，以各該機構為法定之遺
    產管理人，法院不得再依前述民法規定，另行選任遺產管理人。」最高法院八十
    八年台抗字第四五五號裁定可資參照。經查本件被繼承人張永福為輔導會所屬桃
    園縣榮民服務處列管之榮民，生前未獲安置，且係大陸來台，有無繼承人不明，
    有桃園縣榮民服務處字第○九二○○○七九三八號函、榮民資料可證（見原法院
    卷第十六頁、二十二頁），依前開說明，自不得由法院另行選定遺產管理人。抗
    告人之抗告，為無理由。
四、次按「無人承認之繼承，於繼承人未經過搜索程序確定及遺產未經清算程序確定
    其內容範圍之前，遺囑執行人尚無法具體實現分配遺產與繼承人或受遺贈人之職
    務。是應先由遺產管理人踐行搜索繼承人及清算程序，而後再由遺囑執行人為遺
    囑之執行，遺囑執行完了時，再由遺產管理人對於未於公告期間為報明或聲明之
    債權人或受遺贈人償還債務或交付遺贈物，為最後之清算程序，在遺產管理人為
    搜索繼承人及清算程序期間，遺囑執行人之權限暫被停止。」最高法院八十五年
    台上字第六八四號判決可資參照。本件被繼承人張永福在台既無繼承人可以管理
    其遺產，依前開說明，自應由前開主管機關為其遺產管理人，並依法為承認繼承
    之公示催告。被繼承人雖主張被繼承人以遺囑指明由抗告人為其處理身後事，惟
    僅係指定抗告人為遺囑執行人，而非遺產管理人（見原法院卷第八頁），抗告人
    主張已產生意定遺產管理人，自非可採，亦與聲請指定遺產管理人之旨，自相矛
    盾。從而原法院駁回抗告人之聲請，於法並無不合。抗告論旨指摘原裁定不當，
    求予廢棄，為無理由。
五、據上論結，本件抗告為無理由，爰裁定如主文。
中　　　華　　　民　　　國　　九十三　　　年　　　五　　　月　　　六  　日
　　　　　　　　　　　　　　　民事第六庭
                                  審判長法　官　林　丁　寶
                                      　法　官　陳　博　享
                                      　法　官　林　恩　山
正本係照原本作成。
本裁定除以違背法令為理由，並經本院許可外，不得再抗告。如提再抗告，應於收受
後十日內向本院提出再抗告狀。並繳納再抗告費新台幣四十五元。
中　　　華　　　民　　　國　　九十三　　年　　　五　　　月　　　十　　　日
　　　　　　　　　　　　　　　　　　　　書記官　周　淑　靜
